行　政　法　院　判　決　　　　　　　　　　　　　八十八年度判字第四一二○號
　　原　　　告　朝軒實業股份有限公司
　　　　　　　　　　　　　送.
　　代　表　人　甲○○
　　被　　　告　臺南市稅捐稽徵處
右當事人間因營業稅事件，原告不服財政部中華民國八十七年十月二十日台財訴第0
00000000號再訴願決定，提起行政訴訟。本院判決如左︰
　　主  文
原告之訴駁回。
　　事  實
緣原告於八十一年二至三月間購買柴油大卡車底盤二輛，涉嫌未依規定取得合法憑證
，而取得虛設行號磊其實業有限公司（下稱磊其公司）所開立統一發票字軌號碼（下
同）：ＮＧ00000000號、ＮＮ00000000號二張，進項金額計新台幣
（下同）三、四○○、○○○元，並申報扣抵銷項稅額，致生逃漏營業稅一七○、○
○○元。案經被告查獲，經審理違章成立，核定補徵營業稅一七○、○○○元，並按
漏稅額科處十倍罰鍰計一、七○○、○○○元及行為罰一七○、○○○元。原告不服
，申經復查決定，將違反稅捐稽徵法第四十四條罰鍰部分撤銷，至違反營業稅法科處
罰鍰部分，改按所漏稅額科處七倍之罰鍰，即變更核定為一、一九○、○○○元，其
餘維持原核定。原告提起訴願，遭駁回，乃訴經再訴願決定將關於違反營業稅法科處
罰鍰部分撤銷，而駁回補徵營業稅部分，原告遂就該再訴願遭駁回部分提起行政訴訟
。茲摘兩造訴辯意旨如次：
原告起訴意旨略謂︰一、按司法院釋字第三三七號解釋，營業稅法第五十一條第五款
之處罰，應以納稅義務人有虛報進項稅額，並因而逃漏稅者，始得據以追繳稅款及處
罰。對於有進貨事實之營業人，不得概依該條款處罰，否則違反憲法保障人民權利之
本旨。二、是本件應審究者，應為原告對於磊其公司，有無進貨之事實，如確有，且
依法核報進項稅額以扣抵銷項稅額，則原告即無逃漏營業稅之行為，自不應再追繳稅
款，並科處罰鍰。三、原告確有向磊其公司買柴油大卡車之底盤二輛，並取得該公司
所開立之發票二張，號碼為ＮＧ00000000、ＮＮ00000000號。至磊
其公司係向國際汽車股份有限公司（下稱國際公司）購得上開車輛底盤，並取得國際
公司開立之二紙統一發票，號碼為ＮＧ00000000、ＮＧ00000000號
。又原告確有支付三百五十萬元予磊其公司，此有茂鎰企業有限公司（下稱茂鎰公司
）負責人彭松茂可證明，且為財政部再訴願決定確認。是原告確有向磊其公司進貨，
並支付買賣價金，以取得統一發票，顯可確認。且原告於再訴願書，亦曾請求向國際
公司調查有無銷售該二車輛予磊其公司，然被告亦未查。四、被告未經調查，即率速
處斷，顯有誤會。原告並未逃漏稅捐，不應補徵營業稅，且其附隨之處罰亦無所憑據
。特請鑒核，並向國際公司調查。五、為此，請判決撤銷原處分及一再訴願決定等語
。
被告答辯意旨略謂︰一、按「營業人左列進項稅額，不得扣抵銷項稅額：一購進之貨
物或勞務未依規定取得並保存第三十三條所列之憑證者。」及「營業人以進項稅額扣
抵銷項稅額者，應具有載明其名稱、地址及統一編號之左列憑證：一購進貨物或勞務
時，所取得載有營業稅額之統一發票。」分別為營業稅法第十九條第一項第一款及第
三十三條第一款所明定。另「納稅義務人有左列情形之一者，除追繳稅款外，按所漏
稅額處一倍至十倍罰鍰，並得停止其營業．．．五虛報進項稅額者．．．。」營業稅
法第五十一條第五款亦定有明文。二、又「營業人取得非實際交易對象所開立之統一
發票作為進項憑證申報扣抵銷項稅額之案件，應視情節，分別依左列原則處理．．．
2.有進貨事實者(1)進貨部分因未取得實際銷貨人出具之憑證，應依稅捐稽徵法第四十
四條規定處以行為罰。(2)因虛設行號係專以出售統一發票牟取不法利益為業，並無銷
貨事實，故取得虛設行號發票之營業人，自亦無向該虛設行號進貨並支付進項稅額之
事實，除該營業人能證明確有支付進項稅額予實際銷貨之營業人，並經稽徵機關查明
該稅額已依法報繳者，應依營業稅法第十九條第一項第一款規定，就其取得不得扣抵
憑證扣抵銷項稅額部分，追補稅款，不再處漏稅罰外，其虛報進項稅額，已構成逃漏
稅，應依營業稅法第五十一條第五款規定補稅並處罰。」及「二按我國現行加值型營
業稅係就各個銷售階段之加值額分別予以課稅之多階段銷售稅。各銷售階段之營業人
皆為營業稅之納稅義務人，故尚不能僅以最後銷售階段之營業人已報繳營業稅，即認
定其他銷售階段之營業人當無逃漏營業稅。本案就營業人有進貨事實而取得非實際交
易對象之虛設行號所開立之統一發票充作進項憑證申報扣抵銷項稅額之情形而言，因
虛設之公司行號為牟取不法之利益，而無銷售貨物或勞務之事實虛開統一發票後，通
常另取得虛偽之進項憑證申報扣抵銷項稅額，以抵銷其應納之稅額，故虛設之公司行
號縱有申報營業稅，政府亦無收到應收之稅款，自難謂無逃漏。三本案八十三年七月
九日台財稅第八三一六○一三七一號函釋，對於營業人有進貨事實而取得虛設行號所
開立之統一發票充作進項憑證申報扣抵銷項稅額之情形，規定如該營業人能證明確有
支付進項稅額予實際銷貨之營業人，並經稽徵機關查明該稅額已依法報繳者，除應依
營業稅法第十九條第一項第一款規定追補稅款外，不再處以漏稅罰。核其意旨乃虛設
之公司行號縱有申報營業稅，惟依前述情形，政府仍無收到應收之稅款，故取得其發
票申報扣抵之營業人，尚難謂無逃漏。至該營業人如能證明確有支付進項稅額予實際
銷貨之營業人，則稽徵機關當可據以追補實際銷貨人所逃漏之稅款，使政府收到應收
之稅款，故可免處漏稅罰。」亦經財政部八十三年七月九日台財稅第三一六○一三七
一號函及八十七年一月十七日台財第八七一九二五四一○號函闡釋甚明。三、原告於
八十一年二至三月間購買柴油大卡車底盤二輛，涉嫌未依規定取得合法憑證，而取得
業經法院判決認定為虛設行號之磊其公司所開立統一發票ＮＧ00000000號等
二張，進項金額三、四○○、○○○元，並申報扣抵銷項稅額，致生逃漏營業稅一七
○、○○○元，案經被告查獲，經審理違章成立，乃核定補徵營業稅一七○、○○○
元。四、又磊其公司業經法院判決認定無銷貨事實之虛設行號，有台灣台中地方法院
八十三年度訴字第二七三五號刑事判決書影本附案可稽，依該判決意旨節略以「吳國
雄、邱益松等二人明知磊其公司無銷貨事實，竟共同基於幫助他人逃漏稅捐之概括犯
意，自八十一年一月起至八十三年六月止提供磊其公司所開立不實統一發票供．．．
朝軒實業公司等使用．．．」等情，所訴確向磊其公司購買預拌車專用底盤兩輛乙節
，顯不足採。另原告主張其委由茂鎰公司打造及按裝預拌桶並支付價款（訂金）四七
○、○○○元及電匯款三、一○○、○○○元予茂鎰公司乙節。惟據茂鎰公司負責人
彭松茂之說明書，否認有為原告打造及安裝預拌水泥桶，僅承認提供場地居間介紹買
賣，並代轉付現金三百五十萬元予磊其公司，所訴亦不足採。是原告縱有購買柴油大
卡車底盤附駕駛台兩輛之事實，其實際銷貨人應非磊其公司，原處分核定補徵應納之
營業稅一七○、○○○元，並無違誤。四、另國際公司開立予磊其公司之進貨發票Ｎ
Ｇ00000000等二張統一發票影本內記載進貨品名柴油大卡車底盤附駕駛台，
進貨成本二輛高達三、八○○、○○○元（不含稅），衡諸常理，該底盤再經打造、
安裝預拌水泥桶合計之總成本應高於三、八○○、○○○元，而原告主張支付予茂鎰
公司之貨款金額僅三、四○○、○○○元（不含稅），實有悖常情，況該系爭底盤尚
未組裝成車，原尚無折舊問題。而所謂折讓，原告亦未能提出銷貨退回、進貨退出及
折讓證明單以實其說。且已打造及按裝好預拌桶之價格竟低於尚未安裝時之底盤價格
，其不合理之處顯而易見，亦非折讓及折舊之理由所能搪塞。五、原告於復查、訴願
、再訴願階段主張之交易過程，經查證結果均非真實，係卸責之窗飾行為，已如前述
，並無再向國際公司查證之必要。況原告迄未據實指證實際銷貨之營業人，並證明確
有支付進項稅額予該實際銷貨之營業人，其取得虛設行為磊其公司所虛開之統一發票
，因該磊其公司係另取得虛偽之進項憑證申報扣抵銷項稅額，以抵銷其應納之稅額，
台灣台中地方法院八十三年度訴字第二七三五號刑事判決之事實、理由，均闡述甚詳
，故該磊其公司縱有申報營業稅，政府亦無收到應收稅款，自難謂無逃漏。原告以該
不實進項憑證，扣抵銷項稅額，造成逃漏營業稅事實，被告職責所在，乃向原告追補
稅款。揆諸前揭稅法、司法院釋字第三三七號解釋及財政部函釋，均無相違。六、綜
上論述，原告之訴顯無理由，謹請予以駁回，以維稅政等語。
　　理  由
按「營業人左列進項稅額，不得扣抵銷項稅額：一購進之貨物或勞務未依規定取得並
保存第三十三條所列之憑證者。」及「營業人以進項稅額扣抵銷項稅額者，應具有載
明其名稱、地址及統一編號之左列憑證：一購進貨物或勞務，所取得載有營業稅額之
統一發票。」分別為營業稅法第十九條第一項第一款及第三十三條第一款所明定。又
「營業人取得非實際交易對象所開立之統一發票作為進項憑證申報扣抵銷項稅額之案
件，應視情節，分別依左列原則處理．．．2.有進貨事實者(1)進貨部分因未取得實際
銷貨人出具之憑證，應依稅捐稽徵法第四十四條規定處以行為罰。(2)因虛設行號係專
以出售統一發票牟取不法利益為業，並無銷貨事實，故取得虛設行號發票之營業人，
自亦無向該虛設行號進貨並支付進項稅額之事實，除該營業人能證明確有支付進項稅
額予實際銷貨之營業人，並經稽徵機關查明該稅額已依法報繳者，應依營業稅法第十
九條第一項第一款規定，就其取得不得扣抵憑證扣抵銷項稅額部分，追補稅款，不再
處漏稅罰外，其虛報進項稅額，已構成逃漏稅，應依營業稅法第五十一條第五款規定
補稅並處罰。」復經財政部八十三年七月九日台財稅第三一六○一三七一號函釋在案
，核與相關稅法規定並未違背，得予援用。本件原告於八十一年二至三月間購買柴油
大卡車底盤二輛，涉嫌未依規定取得合法憑證，而取得虛設行號磊其公司所開立統一
發票字軌號碼：ＮＧ00000000號、ＮＮ00000000號二張，進項金額
計三、四○○、○○○元，並申報扣抵銷項稅額，致生逃漏營利事業稅一七○、○○
○元，案經被告查獲，核定補徵營業稅一七○、○○○元。原告循序起訴謂其確有向
磊其公司買柴油大卡車之底盤二輛，並取得該公司所開立之上揭發票二張。至磊其公
司係向國際公司購得前開車輛底盤，並取得國際公司開立之二紙統一發票，號碼為Ｎ
Ｇ00000000、ＮＧ00000000號。又原告確有支付三百五十萬元予磊
其公司，此亦為茂鎰公司負責人彭松茂所證明，是原告並未逃漏稅捐，被告不應補徵
原告營業稅（詳如事實欄所載）云云。經查磊其公司業經法院判決認定為無銷貨事實
之虛設行號，有台灣台中地方法院八十三年度訴字第二七三五號刑事判決書影本附原
處分卷可稽，依該判決意旨以「吳國雄、邱益松等二人明知磊其公司並無進貨之事實
，先取得武勝行等十二家公司開立之不實統一發票共五四八張為進項憑證申報扣抵稅
額。又該二人明知磊其公司無銷貨事實，竟共同基於幫助他人逃漏稅捐之概括犯意，
自八十一年一月起至八十三年六月止提供磊其公司所開立不實統一發票共計五○五張
供．．．朝軒實業公司（即本件原告）等使用．．．」等情，判處該二人共同以不正
當方法逃漏稅捐，足認磊其公司為虛設行號。又國際公司開立予磊其公司之進貨發票
ＮＧ00000000等二張統一發票影本內記載進貨品名柴油大卡車底盤附駕駛台
，進貨成本二輛高達三、八○○、○○○元（不含稅），衡諸常理，該底盤再經打造
、安裝預拌水泥桶合計之總成本應高於三、八○○、○○○元，而原告所提出磊其公
司開立發票進項金額僅三、四○○、○○○元（不含稅），且已打造及按裝好預拌桶
之價格竟低於尚未安裝時之底盤價格，均與常情不符。再茂鎰公司負責人彭松茂之說
明書雖謂其介紹原告向磊其公司前述大卡車底盤，原告共交予茂鎰公司三百五十七萬
元（貨款三百四十萬元，稅款十七萬元），茂鎰公司亦以現金三百五十萬元交付磊其
公司云云，然該售價不符常情，已如前述，又所稱三百五十萬元款項係以現金給付，
復有悖於一般交易之付款常態，自無從為有利於原告之認定。是被告認定原告並未向
磊其公司購買上開大卡車底盤，洵屬有據。原告請求再向國際公司調查，核無必要。
另我國現行加值型營業稅係就各個銷售階段之加值額分別予以課稅之多階段銷售稅。
各銷售階段之營業人皆為營業稅之納稅義務人。且就營業人有進貨事實而取得非實際
交易對象之虛設行號所開立之統一發票，充作進項憑證申報扣抵銷項稅額之情形而言
，因虛設之公司行號為牟取不法之利益，在無銷售貨物或勞務之事實而虛開統一發票
後，通常另行取得其他虛偽之進項憑證申報扣抵該虛開發票所產生之銷項稅額，使其
實際繳納之稅額甚為有限，甚或無繳納任何稅款，亦即前一階段之虛設行號僅繳納些
微稅款，甚至不繳納稅款，而後一階段取得該虛設行號發票之營業人，卻將發票所載
稅額全數扣抵，使國庫蒙受重大損失，故不能以前一階段虛設行號有申報繳納部分稅
款，即認定後一階段取得該虛設行號發票申報扣抵之營業人並無逃漏稅。從而，原告
所為其無逃漏稅捐之主張，要非可採。被告對原告為補徵營業稅處分及一再訴願決定
遞予維持，核與首揭規定相符，俱無違誤之處。原告起訴意旨，非有理由，應予駁回
。至被告對原告之罰鍰處分，業經再訴願決定予以撤銷，並責由被告另為適法之處分
，附此明。
據上論結，本件原告之訴為無理由，爰依行政訴訟法第二十六條後段，判決如主文。
中    華    民    國     八十八      年     十二     月      十六       日
                    行 政 法 院 第 一 庭
                                審 判 長 評  事      黃  綠  星
                                         評  事      藍  獻  林
                                         評  事      黃  璽  君
                                         評  事      廖  宏  明
                                         評  事      鄭  忠  仁
右  正  本  證  明  與  原  本  無  異
                                         法院書記官  邱  彰  德
中    華    民    國     八十八      年     十二     月      十七       日
